臺灣高等法院刑事判決　　　　　　　　　　　　　九十一年度上易字第二九四五號
　　上　訴　人　臺灣基隆地方法院檢察署檢察官
　　被　　　告　乙○○
右上訴人因被告竊盜案件，不服臺灣基隆地方法院九十一年度易字第二一五號，中華
民國九十一年八月二十三日第一審判決（起訴案號：臺灣基隆地方法院檢察署九十一
年度偵字第一五三二號）提起上訴，本院判決如左：
    主  文
上訴駁回。
    理  由
一、公訴意旨略以（即檢察官聲請簡易判決處刑書所載）：被告乙○○意圖為自己不
    法之所有，於民國（下同）九十一年四月八日上午八時二十分左右，在基隆市○
    ○路與培德路口停車場內，持磚塊敲破告訴人甲○○所有車號「二Ｍ─七一一號
    」計程車之右後車窗玻璃（公訴人誤載為左後車窗─該毀損部分，原審為公訴不
    受理之判決確定），打開車門後竊取車內牛皮紙袋一只，內有現金新台幣（以下
    同）三萬元，得手後正欲離去之際，為告訴人甲○○發覺報警查獲。因認被告涉
    有刑法第三百二十條第一項竊盜罪嫌云云。
二、按犯罪事實應依證據認定之，無證據不得推定其犯罪事實；又不能證明被告犯罪
    者，應諭知無罪之判決；刑事訴訟法第一百五十四條、第三百零一條第一項分別
    定有明文。又犯罪事實之認定，應憑真實之證據，倘證據是否真實尚欠明確，自
    難以擬制推測之方法，為其判斷之基礎；而認定犯罪事實之證據係指足以認定被
    告確有犯罪行為之積極證據而言，該項證據自須適合於被告犯罪事實之認定，始
    得採為斷罪資料；又刑事訴訟上證明之資料，無論其為直接或間接證據，均須達
    於通常一般之人均不致有所懷疑，而得確信其為真實之程度，始得據為有罪之認
    定，若其關於被告是否犯罪之證明未能達此程度，而有合理懷疑之存在，致使無
    從形成有罪之確信，根據「罪證有疑，利於被告」之證據法則，即不得遽為不利
    被告之認定；其以情況證據（即間接證據）斷罪時，尤須基於該證據在直接關係
    上所可證明之他項情況事實，本乎推理作用足以確證被告有罪，方為合法，不得
    徒憑主觀上之推想，將一般經驗上有利被告之其他合理情況逕予排除，以上參見
    最高法院著有五十三年台上字第六五六號、二十九年上字第三一○五號、七十六
    年台上字第四九八六號、三十二年上字第六七號判例自明。
三、本件公訴人誤被告乙○○犯竊盜罪，無非係以告訴人甲○○於警訊及偵查中一再
    指訴被告有竊取伊放置計程車內手煞車處之三萬元，而被告亦坦承確有敲破車窗
    玻璃，且警方查獲被告時，被告右手肘處遭玻璃刮傷，如非被告伸手入車內取物
    ，當不致留下此傷痕等為其論據。惟經訊據被告乙○○，堅決否認有為右揭竊盜
    犯行，於原審辯稱：伊與告訴人同是計程車司機，因超車糾紛，伊才會拿磚塊打
    破告訴人所有計程車右後方小玻璃，我打破玻璃後就跑了，並未開車門，亦未拿
    走任何東西，從頭到尾伊都未偷告訴人之錢，伊之手係伊於打破玻璃時受傷而才
    流血云云；於本院審理時又辯稱：伊不認識告訴人甲○○，告訴人係故意敲詐伊
    ，甲○○雖說車內有三萬元，但那個停車場車子很多，如果伊要偷竊，不可能那
    麼準就相中甲○○之車；當時是上午八點多，而且該車之警報器一直響，如果伊
    又開車門拿走車內之東西，一定會被發現，因為伊有一隻腳是義肢，行動不是很
    方便云云；並當庭由本院勘驗被告之雙腿，其右腳從大腿處開始裝置有義肢。
四、本院查：
（一）告訴人甲○○固於警訊、檢察官偵查及原審審理中迭為指訴其計程車內確放有
      一只裝有三萬元之紙袋，惟其在原審法院簡易庭法官訊問時供稱：「我是計程
      車司機，當天我開車到早上八點回家，車子就停在停車場，家在停車場對面，
      地址是深澳坑路二巷六號十六樓，洗完澡正準備吃早餐時聽到車子的警報器聲
      音，第一次響時我未理會，過幾秒後第二次響，我打開窗戶看到被告正拿磚磈
      敲我車子右後方的小玻璃。我立刻坐電梯下樓請警衛幫我報警，我下樓時間約
      一分鐘左右。我跑到停車場時剛好看到被告開著計程車要離開，我拉住他的安
      全帶，他還是離開了，我記下他的車號告訴警察。我只看到他敲玻璃，等我下
      樓跑過去時右後座車門已被打開，中間過程沒有看到。當時我有三萬元的現金
      包在牛皮紙袋內，放在手煞車的位置，錢是用來繳車子分期款，當天不僅錢忘
      了拿，連車鑰匙也忘了拔。錢是前一天即九十一年四月七日晚上約七、八點時
      我在基隆市火車站前排班處遇到黃琛智剛好要去排班，我告訴他跑車賺來的錢
      先去繳信用卡了，需要錢周轉，他答應要借我，隔天即九十一年四月八日早上
      約六點四十分左右我去他家即八斗國中斜對面跟他拿錢，他拿現金給我，我自
      備舊的牛皮紙袋包起來。我拿了錢後又再去跑車才回家。」等語（參見九十一
      年度基簡字第四一六號卷第十四─一頁、第十五頁）。證人黃琛智亦在同院簡
      易庭法官訊問時結證稱：「九十一年四月七日晚上甲○○先以手機與我聯絡，
      約八至十點左右在新豐街排班站見面，他說車子的會款到期了沒錢繳要向我借
      三萬元，我請他在隔天早上六點三十分至四十分左右到八斗國中附近我家外面
      交給他三萬元現金，我直接將現金交給他，我看到他拿牛皮紙包著。當天早上
      約七、八點左右他打手機告訴我他的車子被砸破了，我叫他去報警，去警察局
      之後我才知道他錢不見了。」等語（參見同前卷第十六頁）。經查：
  (1)、按前開告訴人甲○○與證人黃琛智就商談借款之地點，告訴人稱是在「基隆火
      車站前排班處」向證人商借，而證人卻稱是在「基隆市○○街排班處」商借，
      二人所言已有差異，已難認告訴人所稱之借款情節屬實。
  (2)、又告訴人所陳：其下車時不僅錢未取走，連汽車鑰匙亦忘記拔下乙節，核與常
      情及原審當庭勘驗之情形不符，蓋告訴人自警訊、偵查、及原審審理中均始終
      陳稱：係因聽聞車用警報器響，打開窗戶看到被告正拿磚磈敲渠車子右後方之
      小玻璃，其立刻坐電梯下樓請警衛幫渠報警等語，如前所述，然依吾人日常生
      活之經驗，汽車鑰匙係與車用警報遙控器串在一起，以方便使用，告訴人於原
      審法院審理中，亦經原審法院要求其當庭拿出置放口袋中之汽車鑰匙，當時告
      訴人之車用警報遙控器係與汽車鑰匙串在一起乙節，有原審法院九十一年八月
      九日之審判筆錄可稽（參見一審易字卷第十五頁），從而，告訴人汽車鑰匙既
      未取下，串在一起之車用遙控器自無從開啟該車用警報器，是以告訴人所稱渠
      當時汽車鑰匙與現金均未取下車等情，顯非實情，亦無足採。
  (3)、再查，依告訴人在原審法院審理中供稱：「（為何一大早去找黃琛智拿錢？）
      因為早上要去車行繳貸款，急著要用。」等語（參見一審易字卷第十五頁），
      顯見告訴人商借來之三萬元係為應付當日上午之急用，則告訴人若果借得該筆
      款項，豈會僅以牛皮紙袋包妥後，即任意放置在車內手煞車處，並仍舊駕車載
      客，更在下車時將當日急需使用之款項任意留置車中，此顯與常理不符。
（二）至被告之右手臂有被玻璃刮傷之傷痕，固為被告所不否認，惟查被告曾持磚塊
      打破告訴人所有計程車右後車窗玻璃之行為，已如上述認定，則被告之右手肘
      處在施力打破玻璃窗破碎之瞬間，因向前用力之慣性作用而遭玻璃刮傷，確有
      可能，豈能徒憑被告右手肘處受傷，即率斷必為被告伸手入車內取物，致留下
      此傷痕，是此部分並不能為被告確有行竊犯行之證明。
五、本件告訴人指訴各節，既有上開諸多不合情理之處，難達於通常一般之人均不致
    有所懷疑，而得確信其為真實之程度，亦無從由被告所受傷勢之情況證據，本乎
    推理作用，可確切證明被告必有竊取車內物品之行為，自不得徒憑主觀上之推想
    ，將一般經驗上有利被告之其他合理情況逕予排除。本院無從形成有罪之確信，
    是難遽為不利被告之認定。此外復查無其他積極證據足認被告涉嫌竊盜，是被告
    之竊盜犯行尚屬不明，原審亦據此而為被告無罪之諭知，經核並無不合。本件公
    訴人之上訴意旨仍執陳詞，提起上訴，指摘原判決此部分不當，難認為有理由，
    應予駁回。
據上論斷，應依刑事訴訟法第三百六十八條，判決如主文。
本案經檢察官陳文琪到庭執行職務。
中      華      民      國      九十一      年    十一    月    三十    日
    台灣高等法院刑事第十六庭
                                  審判長法  官  許  增  男
                                        法  官  黃  鴻  昌
                                        法  官  周  煙  平
右正本證明與原本無異。
不得上訴。
                                        書記官  高  柑  柏
中      華      民      國      九十一      年    十二    月    二      日
